【裁判字號】    90,上更(二),890
【裁判日期】    901231
【裁判案由】    違反槍砲彈藥刀械管制條例
【裁判全文】
台灣高等法院刑事判決                          九十年度上更(二)字第八九號
    上  訴  人  臺灣士林地方法院檢察署檢察官
    被      告  乙○○
    選任辯護人  楊崇森
右上訴人，因被告違反槍砲彈藥刀械管制條例案件，不服台灣士林地方法院八十五年
度重訴字第一三號，中華民國八十六年二月二十一日第一審判決（起訴案號：台灣士
林地方法院檢察署八十四年度偵字第一一五六０號）提起上訴，經判決後由最高法院
第二次發回更審，本院判決如左：
    主  文
上訴駁回。
    理  由
一、公訴意旨略以：被告乙○○未經許可，持有制式九０手槍一把及子彈三發，於民
    國八十四年六月二十四日凌晨交予莫傳光（業經本院前審判處有期徒刑一年三月
    確定）；莫傳光亦未經許可，持有上開槍彈，於同日三時五十分許，在台北市○
    ○○路○段二０六號二樓「一代公主」酒店，射擊天花板二發後逃逸，經警循線
    查獲，因認被告涉犯修正前槍砲彈藥刀械管制條例第七條第三項及同法第十一條
    第三項之罪嫌。
二、公訴人認被告涉犯右揭罪嫌，要以莫傳光於警訊及初次偵訊中坦承不諱，核與證
    人林美英、閻素琳、劉淑芬於警訊中指證情節相符，並有子彈一發扣案，及鑑驗
    通知書、照片等附卷可佐為論據。
三、訊據被告堅詞否認右揭犯行，辯稱：莫傳光收押禁見的時候有寫自白書，說他是
    被警察刑求、脅迫，才說槍枝是我交給他的；白德孚律師也作證他去看莫傳光的
    時候，莫傳光有說是被警察強迫、刑求才講出來的；甲○○也說我們二人是好朋
    友，我們二人沒有利益衝突，我沒有必要唆使人去他店裡開槍；今天本案沒有人
    證、物證，就憑二個彈殼就說是我叫人去開槍等語。經查：
  (一)莫傳光於八十四年十月十三日警訊中供稱：我於六月二十四日凌晨接到「衛民」
    呼叫，他要我到「新吉弟」酒店，結果我去了，他交我一把九０手槍（黑色），
    叫我去「一代公主」開槍，因此我便騎著機車到公主酒店，問「弟子哥」在不在
    ，裡面的人說不在後，就拿出槍向天花板開了二槍；開了二槍，只是為了大哥「
    衛民」叫我去開槍，原因我不知道；為了討好大哥，同時他叫的事，我們都不敢
    反抗；「衛民」就是乙○○（詳見偵字第一八一九五號卷第五頁、六頁）。於偵
    查中：八十四年十月十三日供稱：「（警訊實在否？）實在，我有請律師，但
    不需要，他也未來了。（與乙○○認識多久？）我朋友『武德』是他的小弟，我
    是武德的朋友。（你在一代公主開幾槍？）二槍，是在大廳開的，在八十四年六
    月二十四日凌晨開槍的，在二樓大廳朝天花板開槍（二槍），是用制式九○手槍
    開的，我共有三發子彈，開了二發，另一發掉在地下。（槍現在在何處？）在乙
    ○○那裡，開完後直接拿給他，在臺北市○○○路與八德路口之新吉地酒店交給
    他的，因為是他吩咐我去做的，開槍之目的是嚇嚇酒店，真正原因，我也不知，
    要問乙○○，他叫我做我不敢不做，他在當天凌晨二點在新吉地酒店交槍給我。
    （槍到底何人給你？）乙○○。（乙○○與你關係？）他是認識我乾哥哥」（詳
    偵字第一八一九五號卷第二十九頁、三十頁）。八十四年十一月二日供稱：槍
    不是乙○○的，我根本沒有槍，開槍也不是我做的，我是被警察以不正當的方式
    並說有秘密證人，強迫叫我認罪，並有刑求；乙○○他是認識我乾哥哥（詳見偵
    字第一八一九五號卷第四十六頁）。八十四年十月三十日、十一月十九日均具
    狀指稱是被刑求，才胡亂認罪，且是警察叫伊指稱是乙○○乃幕後指使伊開槍者
    ，並叫伊指稱凶槍是乙○○提供（詳見偵字第一一五六０號卷第二十頁、二十三
    頁）。八十五年三月十二日供稱：伊在市刑大被刑求，當天被移送地檢署，因
    警察說檢察官跟他們很熟，不能翻供（詳見偵字第一一五六０號卷第四十一頁）
    。於原審供稱：是警察硬要我指認乙○○（詳見原審卷第四十三頁）。
  (二)證人林美英即「一代公主」酒店員工於偵查中證稱：伊不敢確定是否庭上之莫傳
    光開槍，因伊當時沒看很清楚（詳見偵字第一一五六０號卷第四十二頁）。
  (三)證人閻素琳即「一代公主」酒店員工於警訊中證稱：．．該男子走到大廳來，問
    伊說「安管」在嗎，伊回說可能不在，該男子又說老板在不在，之後該男子即轉
    身，手由西裝內持槍來，拉槍機，往天花板開二槍．．在走之前，該男子說「叫
    地子（弟子)來找我」；該開槍之人是口卡片上之莫傳光（詳見偵字第一八一九
    五號卷第九頁）。於偵查中證稱：開槍的人臉比較尖，且臉沒有像莫傳光這麼寬
    （詳見同偵查卷第五十九頁）。
  (四)證人劉淑芬即「一代公主」酒店員工於警訊中證稱：該男子說要找人，問伊有無
    安管，伊回答說我們公司沒有安管有保全，之後他又說要找「弟子」，伊又說我
    們公司沒有這個人，然後該男子即由西裝內拔出乙把手槍出來，即往天花板開了
    兩槍，之後又說叫「弟子」來找他；開槍之人是口卡片上之莫傳光（詳見偵字第
    一八一九五號卷第十一頁）。於偵查中證稱：那天在酒店開槍之人不像在庭上之
    莫傳光（詳見偵字第一一五六０號卷第四十八頁）。
  (五)證人甲○○即「一代公主」酒店經理於偵查中證稱：伊與乙○○是朋友，伊與乙
    ○○沒有發生不愉快事（詳見偵字第一八一九五號卷第五十九頁反面）；於本院
    證稱：弟子本名唐實生，伊事後得到消息，是一位綽號叫「肚皮」的，他是唐實
    生的小弟，剛關出來，當時唐實生在復興北路有開麻將場，麻將場結束後，唐實
    生沒有拿錢給「肚皮」，「肚皮」認為唐實生沒有照顧他，因為他知道一代酒店
    是「弟子」負責安全的，他認為來這邊可以找到唐實生，結果他來的時候唐實生
    不在，他就開槍（詳見本院卷九十年十一月二十八日訊問筆錄）。
  (六)證人白德孚即莫傳光偵查中之辯護人於本院證稱：莫傳光當時是收押禁見，我去
    看守所接見他，透過電話對話，莫傳光說這個案子不是他做的，我問他為何要這
    麼說，我問過好幾次，莫傳光不敢發出聲音，只用口型說是警察。在板檢開庭的
    時候，女檢察官說知道不是莫傳光做的，她很驚訝莫傳光會承認這件事是他做的
    ，莫傳光當庭就說他是遭刑求的，所以這個案子後來就轉到士林，後來交保後，
    莫傳光說這件案子與被告沒有關係（詳見本院卷九十年十一月二十八日訊問筆錄
    ）。
  (七)綜上：依證人閻素琳、劉淑芬右揭於警訊中證稱當時持槍在「一代公主」酒店開
    槍之男子開槍前有問「安管」在嗎，開槍後並說「叫（弟子）來找我」等語，由
    此可見當日該名男子並非無緣無故前往「一代酒店」開槍，其顯然是衝著綽號「
    弟子」之人前去，是莫傳光於警訊中供稱開了二槍，只是為了大哥「衛民」叫其
    去開槍，原因其不知道等語，是否屬實，不無疑問。再莫傳光於警訊及偵查中初
    訊時雖指稱是被告交槍彈並指使其前往「一代公主」酒店開槍，惟此後莫傳光即
    堅詞否認有前往開槍，並堅稱被告並沒有交槍彈或指使其開槍，是莫傳光就被告
    有無交槍彈並指使其前往「一代公主」酒店開槍乙節，前後不一之供述，尚難率
    信。又依證人甲○○右揭證詞，可見被告與「一代公主」酒店間並無糾葛，衡情
    被告並無指使他人對「一代公主」酒店開槍之動機。另依證人林美英、閻素琳、
    劉淑芬等之證詞，亦均不足以證明被告有何交付槍彈或指使莫傳光前往「一代公
    主」酒店開槍之情事。復觀扣案子彈一發及鑑驗通知書、照片等資料，亦僅能證
    明「一代公主」酒店有被開槍之事實，但仍不足以證明是被告指使莫傳光前往開
    槍。綜合上述各節，足徵除了莫傳光右揭於警訊及偵查中初訊時片面之指稱外，
    此外復查無任何積極證據足資佐證被告確有交付槍彈或指使莫傳光前往「一代酒
    店」開槍之犯行，是尚難單憑莫傳光右揭片面指稱即遽入被告於罪。是被告被訴
    之犯罪事實，要屬不能證明。
四、原審以不能證明被告犯罪，而諭知被告無罪，核無不當。檢察官提起上訴，仍執
    陳詞，指摘原判決不當，核無理由，應予駁回。
據上論結，應依刑事訴訟法第三百六十八條，判決如主文。
本案經檢察官張啟彬到庭執行職務。
中    華    民    國    九十     年     十二      月      三十一        日
                              臺灣高等法院刑事第二十四庭
                                  審判長法  官  陳  貽  男
                                        法  官  李  世  貴
                                        法  官  陳  憲  裕
右正本證明與原本無異。
如不服本判決應於收受送達後十日內向本院提出上訴書狀，其未敘述上訴之理由者並
得於提起上訴後十日內向本院補提理由書（均須按他造當事人之人數附繕本）。
                                        書記官  劉  育  妃
中    華    民    國      九十一  年      一        月        二        日


司法院資訊處製作；財團法人民間司法改革基金會備份。
